最高法院刑事判決　　　　　　　　　　　　　　　九十三年度台上字第六七一０號
　　上　訴　人　甲○○
　　選任辯護人　張慶宗律師
右上訴人因違反藥事法案件，不服台灣高等法院台中分院中華民國九十一年一月三十
日第二審判決（九十年度上訴字第一四九九號，起訴案號：台灣台中地方法院檢察署
九十年度偵緝字第一七二號），提起上訴，本院判決如左：
    主　文
原判決撤銷，發回台灣高等法院台中分院。
　　理　由
本件原判決認定上訴人甲○○明知ＶＩＡＧＲＡ、ＺＡＮＴＡＣ、ＸＥＮＩＣＡＬ、
ＮＯＲＶＡＳＣ、ＬＯＳＥＣ等藥品，係美商輝瑞大藥廠、英商葛蘭素集團公司、瑞
士商赫夫門羅氏藥廠股份有限公司、阿斯特拉有限公司經銷之藥品。其「ＶＩＡＧＲ
Ａ」、「ＺＡＮＴＡＣ」、「ＸＥＮＩＣＡＬ」、「ＮＯＲＶＡＳＣ」、「ＲＯＨＹ
ＰＮＯＬ」、「ＬＯＳＥＣ」等商標，並經向我國經濟部智慧財產局註冊登記，取得
商標專用權。竟與鄭連財（另案處理）共同基於概括之犯意，自民國八十七年一月間
起，一起製造鎮靜安眠劑ＤＩＡＺＥＰＡＭ、維他命ＴＨＩＡＭＩＮＥ、精神神經安
定劑ＦＬＵＯＸＥＤＩＮＥ、制酸劑ＯＭＥＰＲＡＺＯＬＥ、減肥劑ＯＲＬＩＳＴＡ
Ｔ、百憂解（ＰＲＯＺＡＣ）、讓你酷（ＸＥＮＩＣＡＬ）、益樂肝（ＤＩＬＡＴＩ
Ｎ）、胃藥ＺＡＮＴＡＣ、ＬＯＳＥＣ，及含有ＳＩＬＤＥＮＡＦＩＬ成分之威而剛
等偽藥。並仿冒有上開註冊商標之藥品標籤、包裝紙及說明書，予以包裝後，出售予
不詳姓名之外務員，輾轉流入巿面藥商。嗣於八十八年十一月五日被查獲等情。因而
撤銷第一審判決，依牽連犯關係，從一重改判論處上訴人共同連續製造偽藥罪刑，固
非無見。
惟查：(一)有罪之判決書事實欄為適用法令之依據，應將法院依職權認定與犯罪構成要
件有關之事項，詳記於事實欄，然後於理由內逐一說明其憑以認定之證據，使事實及
理由兩相一致，方為合法。倘若理由已有說明，而事實欄無此記載，則理由失其依據
。原判決理由內謂美商輝瑞大藥廠等公司就系爭外包裝盒之美術著作，享有著作財產
權，上訴人未經許可，擅自以重製之方法予以侵害，應成立擅自以重製之方法，侵害
他人之著作財產權罪（見原判決第七頁第十七至十九行）。然事實欄並無此部分記載
，致理由失其依據。(二)原判決理由內謂扣案之說明書、包裝紙，併予宣告沒收（見原
判決第九頁第四、五行），而主文欄並未載述就該說明書、包裝紙予以沒收。據此以
觀，其主文之記載與理由之說明不相適合，難認適法。(三)當事人在審判期日前，或審
判期日，聲請調查之證據，如法院未予調查，又未認其無調查之必要，以裁定駁回之
，亦未於判決理由內予以說明，自屬理由不備。上訴人於原審辯稱：伊未參與販賣偽
藥犯行，又仿冒有上開註冊商標之藥品標籤、包裝紙及說明書，係鄭連財委由他人所
印製，與伊無涉等情，並聲請就鄭連財施以測謊查明（見原審卷第四一、一四九頁）
。而原審就上訴人斯項聲請調查之證據，未詳予調查，又未認其無調查之必要，以裁
定駁回之，亦未於判決理由內予以說明，要屬理由不備。(四)依原判決所載，上訴人與
共犯鄭連財被查扣之前開附表二編號十二所載偽藥，其中二百九十七顆含第三級毒品
氟硝西泮（ＦＬＵＮＩＴＲＡＺＥＰＡＭ）成分。則上訴人就該部分是否成立毒品危
害防制條例第四條第三項之製造、販賣第三級毒品罪﹖與本件上訴人所為製造、販賣
偽藥有無裁判上一罪關係﹖原判決未就之詳予審酌論述，要屬理由不備。(五)上訴人犯
罪後，藥事法第八十二條、第八十三條於九十三年四月二十一日經修正公布；著作權
法第九十一條先後於九十二年七月九日、九十三年九月一日經修正公布；商標法第六
十二條於九十二年五月二十八日經修正公布（修正後條文為第八十一條），原判決未
及比較各該新舊法之適用，亦有未當。以上或為上訴意旨所指摘，或為本院得依職權
調查之事項，應認原判決有撤銷發回更審之原因。又台灣台中地方法院檢察署以上訴
人另有連續違反藥事法犯行，而移送併辦部分（八十九年度偵字第一二六二四號），
案經發回，應併注意，附此敘明。
據上論結，應依刑事訴訟法第三百九十七條、第四百零一條，判決如主文。
中　　　華　　　民　　　國　　九十三　　年　　 十二 　　月　　二十三　　日
                              最高法院刑事第六庭
                                  審判長法官  吳　雄　銘
                                        法官  池　啟　明
                                        法官  石　木　欽
                                        法官  郭　毓　洲
                                        法官  吳　三　龍
      右正本證明與原本無異
                                              書  記  官
中　　　華　　　民　　　國　　九十三　　年　　 十二 　　月　　二十九　　日
                                                                        Ｃ
